【裁判字號】    97,訴,1291
【裁判日期】    971230
【裁判案由】    侵權行為損害賠償
【裁判全文】
臺灣板橋地方法院民事判決              97年度訴字第1291號
原      告  乙○○○
訴訟代理人  甲○○
被      告  丙○○
上列當事人間請求侵權行為損害賠償事件，本院於中華民國97年
12月12日言 詞辯論終結，判決如下：
    主  文
被告應給付原告新臺幣拾捌萬肆仟捌佰壹拾貳元。
原告其餘之訴駁回。
訴訟費用由被告負擔四分之三，餘由原告負擔。
本判決第一項得假執行。但被告如以新臺幣拾捌萬肆仟捌佰壹
拾貳元為原告預供擔保後，得免為假執行。
原告其餘假執行之聲請駁回。
    事實及理由
一、按訴狀送達後，原告不得將原訴變更或追加他訴，但擴張或
    減縮應受判決事項之聲明者，不在此限，民事訴訟法第255
    條第1 項但書第3 款定有明文。本件原告起訴聲明請求被告
    應給付原告新臺幣（下同）606,418 元，嗣變更為被告應給
    付原告500,000 元，核屬減縮應受判決事項之聲明，揆諸前
    揭明文，於法並無不合，應予准許，先予敘明。
二、原告主張：被告於民國95年5 月2 日上午10時分許，駕駛車
    牌號碼3606-MQ 號自用小客車，沿臺北縣新莊市○○路左轉
    往中和街方向行駛，行經幸福路與中和街時，理應注意汽車
    行近行人穿越道前，應減速慢行，遇有行人穿越時，無論有
    無交通警察指揮或號誌指示，均應暫停讓行人先行通過，而
    依當時情形，被告意識清楚，所駕駛車輛機件正常，並無不
    能注意之情事，竟疏於注意，逕行左轉中和街通過行人穿越
    道時，不慎撞擊正徒步穿越行人穿越道之原告，致原告當場
    倒地，受有第三腰椎壓迫性骨折、右脛骨平台骨折、頭部外
    傷等傷害。而原告於本件車禍發生後，共支出醫藥費10,000
    元、營養費22,118元、就醫交通費22,5 00 元、復建器材費
    5,800 元，看護費240,000 元，另原告車禍受傷身心受所受
    痛苦，請求精神慰撫金300,000 元。爰依侵權行為損害賠償
    之法律關係提起本訴。併為聲明：被告應給付原告500,000
    元；並願供擔保聲請宣告假執行。
三、被告則以：原告未曾提完整之診斷證明書、醫療費收據、營
    養費、就醫交通費、復健器材費等各項單據予被告，故對此
    龐大金額，被告難以核對認諾；又原告所稱之營養品若非主
    治醫師於醫囑中所建議使用，難認為生活上之必要；且過失
    傷害之肇事責任，於臺北縣新莊交通分隊之初步研判表結果
    中即有載明確實不知為何會造成原告倒地受傷，於刑事簡易
    庭中，被告亦無否認過失；另關於精神賠償部分，應參酌原
    告實際醫療費用及醫療次數予以研判等語。併為答辯聲明：
    原告之訴駁回；如受不利之判決，願供擔保請准宣告免為假
    執行。
四、原告主張被告於上開時地駕車因過失致其受傷之侵權行為事
    實，為被告所不否認，並有原告提出之診斷證明書、醫療費
    用收據，及臺北縣政府警察局新莊分局送之道路交通事故現
    場圖影本、調查報告表(一)(二)影本、調查筆錄影本及相片在卷
    可證，且被告之上開過失傷害行為，經臺灣板橋地方法院檢
    察署檢察官以95年度偵字第14009 號聲請簡易判決處刑後，
    業經本院刑事庭以95年度交簡字第871 號刑事簡易判決判處
    被告「因過失傷害人，處拘役五十日，如易科罰金以銀元三
    百元折算一日」確定，有上開聲請簡易判決處刑書及刑事簡
    易判決書附卷可參，復經本院調閱上開刑事全卷查明無訛，
    是原告請求被告應負侵權行為損害賠償責任，即屬有據。
五、按因故意或過失，不法侵害他人之權利者，負損害賠償責任
    ；又不法侵害他人之身體或健康者，對於被害人因此喪失或
    減少勞動能力或增加生活上之需要時，應負損害賠償責任；
    又不法侵害他人身體、健康、名譽、自由、信用、隱私、貞
    操或不法侵害其他人格法益而情節重大者，被害人雖非財產
    上之損害，亦得請求賠償相當之金額，民法第184 條第1 項
    前段、第193 條第1 項、第195 條第1 項前段分別定有明文
    。茲就原告請求之金額應否准許，分述如下：
  (一)醫療費用：
    原告主張其因本件車禍，支出醫療費用10,000元，固據提出
    醫療費用收據26紙為證，惟經核算原告自付之金額應為8,98
    6 元，是其上開金額之請求核無不合，應予准許，超過部分
    之請求，則不應准許。
  (二)營養費用及復建器材費：
    原告主張其因本件車禍，支出營養費用22,118元、復建器材
    費5,800 元，有其提出之收據15紙、送貨單1 紙、統一發票
    1 紙為證，且經本院函詢新泰綜合醫院結果，原告於本件車
    禍受傷後在醫療上有服用營養品及使用如上開單據所示之復
    健器材、藥膏之必要，亦有該醫院97年11月3 日（97）新泰
    管字第970264號函在卷可考，故原告此部分之請求亦屬有據
    ，然經核算上開單據，原告支出之復健器材費固為5,800 元
    ，但營養品費用僅為21,386元，則其上開金額之請求亦核無
    不合，應予准許，超過部分之請求，則不應准許。
  (三)交通費用：
    原告雖主張其因本件車禍，支出就醫交通費22,500元，惟除
    其所提出之計算表所載計程車費8,640 元部分，為被告所不
    爭執，應予准許外，其餘部分並無證據證明，是超過上開金
    額部分之請求，不應准許。
  (四)看護費用：
    原告主張其因被告之過失傷害行為致其受傷住院，出院後其
    媳婦辭職全職照僱一年多之事實，為被告所不爭執，且原告
    於95年5 月2 日車禍受傷，自該日至同年5 月6 日住院，於
    住院及出院期間，依其病情，有專人照料日常生活之需要，
    亦經新泰綜合醫院函覆甚明（參見新泰綜合醫院前開函），
    又原告於出院後雖未僱請看護，惟其實際上既需人看，此項
    看護工作係由其親屬實際擔任，此項親屬看護之恩惠，尚不
    能加惠於被告，故原告雖未於該期間內僱請看護，仍得請求
    看護費用之損害（最高法院86年度台上字第2005號、89年度
    台上字第1749號判決要旨參照）。而看護行情全日24小時為
    2,000 元（參見新泰綜合醫院前開函），是原告請求120 日
    ，每日2,000 元之看護費，共24,000元，應屬有理。
  (五)精神慰撫金：
    原告主張其因本件車禍受傷，精神遭受痛苦，請求精神損害
    賠償300,000 元。查本件車禍發生時，原告已近70歲，本件
    車禍受有第三腰椎壓迫性骨折、右脛骨平台骨折、頭部外傷
    等傷害，已如前述，其精神自屬痛苦不堪；次查原告係國小
    肄業，目前無工作、名下無不動產，被告則係高中畢業，車
    禍發生時在中醫診所擔任推拿工作，每月所得2 萬餘元，名
    下亦無不動產，復據兩造分別陳明屬實（見本院卷第54 頁
    ）。本院審酌兩造之身分、地位，被告侵害程度，及原告所
    受傷勢等一切情狀，認原告請求精神慰撫金300,000 元尚屬
    過高，應予核減為100,000 元，尚稱允適。
  (六)綜上，原告因本件車禍共計受有384,812 元之損害（計算式
    ：8,986+21,386+5,800+8,640+240,000+100,000＝384,812
    ）。
六、從而，原告依據侵權行為之法律關係，請求被告賠償384,81
    2 元，為有理由，應予准許；逾此部分之請求，為無理由，
    應予駁回。
七、兩造均陳明願供擔保，請求宣告假執行及免為假執行，經核
    原告勝訴部分所命給付之金額未逾50萬元，依民事訴訟法第
    389 條第1 項第5 款之規定，應由法院依職權宣告假執行，
    故自毋庸命原告供擔保而逕由本院依職權宣告之；被告上開
    陳明，核與法律之規定相符，爰酌定相當擔保金額准許之。
    至原告敗訴部分，其假執行之聲請已失所附麗，應併予駁回
    。
八、結論：原告之訴為一部為有理由，一部為無理由，依民事訴
    訟法第79條、第389 條第1 項第5 款、第392 條第2 項，判
    決如主文。
中    華    民    國    97    年    12    月    30    日
                  民事第一庭    法  官  高文淵
上列正本係照原本作成
如對本判決上訴，須於判決送達後20日內向本院提出上訴狀
中    華    民    國    97    年    12    月    30    日
                                書記官  許慧貞


司法院資訊處製作；財團法人民間司法改革基金會備份。
